【裁判字號】    90,判,2159
【裁判日期】    901116
【裁判案由】    營利事業所得稅
【裁判全文】
最  高  行  政  法  院  判  決                    九十年度判字第二一五九號
    原      告  新協成營造工程有限公司
    代  表  人  甲○○
                          送達代收人  柯淵波  律師
    被      告  財政部高雄市國稅局
    代  表  人  鄭宗典
右當事人間因營利事業所得稅事件，原告不服行政院中華民國八十九年二月十六日台
八十九訴字第○四六七七號再訴願決定，提起行政訴訟。本院判決如左：
    主  文
原告之訴駁回。
訴訟費用由原告負擔。
    事  實
緣原告八十四年度營利事業所得稅結算申報，原經被告核定有案。嗣法務部調查局高
雄市調查處（以下稱高雄市調查處）查獲原告分別借牌予曾興財及曾仁財等二人承包
中華電信公司之建工局四十期幹管、配管及篤農局神農村幹配管等三項工程，除分別
收取借牌佣金七四九、七五○元及五二○、○○○元外（已於八十三年度歸課），原
告並因代墊曾興財、曾仁財等二人承包上開三項工程之押標金分別為一、五○○、○
○○元（前二項工程）及四、二三○、○○○元，漏報代墊押標金利息收入。經通報
被告審理結果，以原告八十四年度漏報代墊押標金利息收入新臺幣（下同）一、○二
○、二六四元，乃重行核定其非營業收入為三、○九一、八三五元，發單補徵其當年
度營利事業所得稅一四七、九二九元，並依行為時所得稅法第一百十條第一項規定，
按所漏稅額一四七、九二九元處以一倍罰鍰一四七、九○○元（計至百元止）。原告
不服，申經復查結果，未獲變更，提起一再訴願，遞遭決定駁回，遂提起行政訴訟。
茲摘兩造訴辯意旨於次：
原告起訴意旨略謂：一、本件係原告實際負責人謝陳芬香與訴外人曾興財等人，因高
雄市調查處偵辦黑道王寶興集團涉嫌圍標工程收取保護費等不法行為，而遭到約談，
因身心壓力恐懼，而任由高雄市調查處編寫約談內容所致。而原告等因疑涉公平交易
法聯合行為之刑事案件，業經高雄地方法院判決無罪，足證高雄市調查處之筆錄與事
實不符。二、系爭工程均由原告承作，有原告依規定參與投標、得標後採購之統一發
票影本附卷可稽，是原告不會因百分之五之佣金收入而承擔購料、付款、施工、驗收
等風險。而所謂借牌人李祥瑞、曾興財、曾仁財等人則為原告及關係企業啟華營造公
司（下稱啟華公司）、欣德營造公司（下稱欣德公司）、大華營造股份有限公司（下
稱大華公司）等營造集團員工，因業務需要而彈性調任職務，列為工地負責人，有渠
等任職原告公司時申報薪資所得扣繳憑單可稽。被告及一再訴願決定機關不詳究原委
，率以原告實際負責人謝陳芬香及工地負責人或下游協力廠商之調查筆錄，認本件有
借牌佣金收入及利息收入之違章事實，據以補稅、裁罰，違反租稅法律主義及課稅公
平原則。三、各關係人在調查局之調查筆錄內容屢見瑕疵。依謝陳芬香筆錄所載，除
提及有將原告牌照出借他人使用外，並無李祥瑞承認有借用原告牌照承包之述。被
告認曾興財等三人為八十三年度借牌承包人，惟並無任何筆錄證據具體記載。曾興財
等三人在原告及關係企業大華公司、啟華公司及欣德公司於八十三年至八十五年間尚
有任職領薪紀錄，並無借牌情事。被告及原決定以曾興財等三人八十三年度並未在原
告處任職，原告列報三人薪資，顯與事實不符。四、被告核定原告佣金收入之計算基
礎，捨其認定原告有借牌事實之調查筆錄所載，另行採以工程決標金額為據，計算本
件八十四年度原告佣金收入金額，顯屬矛盾。而被告以南區電信分公司核准退還押標
金日為償還日按月息二．一核算原告八十四年度代墊押標金利息收入，核與先行認定
押標金從工程款中扣回，應以扣款日為償還日計算利息收入之基礎，互有違背。綜上
，請判決撤銷一再訴願決定及原處分等語。
被告答辯意旨略謂：一、原告分別借牌予曾興財及曾仁財等二人承包中華電信公司之
建工局四十期幹管、配管及篤農局神農村幹配管等三項工程，除分別收取借牌佣金七
四九、七五○元及五二○、○○○元外（已於八十三年度歸課），原告並因代墊曾興
財、曾仁財等二人承包上開三項工程之押標金分別為一、五○○、○○○元（前二項
工程）及四、二三○、○○○元，漏報代墊押標金利息收入。卷查高雄市調查處檢送
第一工程處管道土木工程案，謝陳芬香八十六年一月六日談話筆錄稱借牌押標金均由
其先行代為支付，利息以月息二．一分計算，再從工程款中扣回，亦為借牌者曾興財
及曾仁財於八十六年一月十三日在高雄市調查處之調查筆錄承認支付，而押標金及退
還情形，經被告於八十六年十一月六日以財高國稅審三字第八六○五一八一九號函請
中華電信公司查復本案借牌圍標金支付及退還日期金額等明細表，經核該明細表之金
額與謝陳芬香提供者相同，惟日期不符，經詢問該公司獲知押標金應由參與投標工程
之公司於決標日之前一日以公司名義存入，若未得標隨即退還，若得標則改為履約保
證金，按工程進度分二次退還，故本案以決標前一日及中華電信公司核准退還日為代
付押標金及償還日，按月息百分之二．一核算原告代墊押標金利息收入為一、○二○
、二六四元，並據以調增原告本年度非營業收入，洵無違誤。至訴稱本案因謝陳芬香
與訴外人曾興財等人於約談說明時，在身心壓力恐懼之下，任由高雄市調查處編寫約
談內容後所延伸案件等語，因該筆錄並非出自強暴脅迫、違法拘押或其他不正當方法
訊問，是原告對該筆錄未提示具體證據予以推翻，僅執前詞絮絮置辯，顯無可採。三
、原告訴稱，借牌者為所屬員工及下游協力廠商乙節，經查本年度借牌時原告並無列
報曾興財等三人薪資，要難以其關係企業已辦理渠等三人薪資扣繳，執為其未向該三
人收取佣金及利息之論據。且曾興財、曾仁財等二人於高雄市調查處談話筆錄亦承認
有借牌及支付利息情事，有談話筆錄附案可稽，其所述顯無足採據。又原告訴稱承包
南區電信公司第二工程處之後甲局虎尾寮重劃幹管工程，依卷附原告之實際負責人謝
陳芬香筆錄所載，除提及有將原告牌照出借他人使用外，卷內並無李祥瑞承認借用原
告牌照之述乙節，查本案系爭代墊押標金利息收入一、○二○、二六四元中，並無
核算李祥瑞承包之後甲局虎尾寮重劃幹管工程之押標金利息收入，故與本案無涉，應
屬原告之誤解。四、被告按原告本期漏報代墊押標金利息收入一、○二○、二六四元
，所漏稅款一四七、九二九元科處一倍罰鍰一四七、九○○元（計至百元止），並無
不合，請判決駁回原告之訴等語。
    理  由
按「稽徵機關進行調查或復查時，納稅義務人應提示有關各種證明所得額之帳簿、文
據；其未提示者，稽徵機關得依查得之資料或同業利潤標準，核定其所得額」、「本
法第八十三條所稱之帳簿文據，其關係所得額之一部或關係課稅年度中某一期間之所
得額，而納稅義務人未能提示者，稽徵機關得就該部分依查得資料或同業利潤標準核
定其所得額。」分別為行為時所得稅法第八十三條第一項及同法施行細則第八十一條
所明定，所謂未提示，兼指帳簿文據全部未提示，或雖提示而有不完全、不健全或不
相符者，本院著有六十一年判字第一九八號判例可資參照。次按「納稅義務人已依本
法規定辦理結算申報，但對依本法規定應申報課稅之所得額有漏報或短報情事者，處
以所漏稅額兩倍以下之罰鍰。」復為同法第一百十條第一項所明定。本件原告八十四
年度營利事業所得稅結算申報，原經被告核定有案。嗣高雄市調查處查獲原告涉嫌分
別借牌予曾興財及曾仁財等二人承包中華電信公司之建工局四十期幹管、配管及篤農
局神農村幹配管等三項工程，除分別收取借牌佣金七四九、七五○元及五二○、○○
○元外（已於八十三年度歸課），原告並因代墊曾興財、曾仁財等二人承包上開三項
工程之押標金分別為一、五○○、○○○元（前二項工程）及四、二三○、○○○元
，漏報代墊押標金利息收入。經通報被告審理結果，以原告八十四年度漏報代墊押標
金利息收入一、○二○、二六四元，乃重行核定其非營業收入為三、○九一、八三五
元，漏報應稅所得五九一、七一六元，逃漏所得稅一四七、九二九元，除發單補徵其
當年度營利事業所得稅外，並依行為時所得稅法第一百十條第一項規定，按所漏稅額
處以一倍罰鍰一四七、九○○元（計至百元止）。原告不服，申經復查結果，以原告
分別借牌予曾興財及曾仁財，於八十三年十一月十七日及同年十二月十五日承包南區
電信分公司第一工程處土木管道工程中之建工局四十期幹管工程及篤農局神農村幹配
管工程，曾興財等二人除繳得標金百分之五營業稅外，另須繳交百分之五之借牌佣金
予原告，另押標金及其他費用均由原告之實際負責人謝陳芬香先行支付，並以月息百
分之二．一計算利息，日後再由工程款中扣抵償還，原告本年度共取得利息收入一、
○二○、二六四元，有高雄市調查處通報資料及原告之實際負責人謝陳芬香於八十六
年一月六日及同年六月十七日在高雄市調查處之調查筆錄可稽。原告主張曾興財等二
人係員工，無借牌情事乙節，以原告八十三年度並未列報曾興財等二人薪資，且曾興
財及曾仁財於八十六年一月十三日在高雄市高雄調查處之調查筆錄坦承支付利息。而
押標金及退還情形，經被告函請南區電信分公司提供該公司第一工程處及第二工程處
各項工程存入、退還押標金明細表查核結果，與謝陳芬香提供者相同，惟日期不符，
經詢問該公司獲知押標金應由參與投標工程之公司於決標日之前一日以公司名義存入
，若未得標隨即退還，若得標則改為履約保證金，按工程進度分二次退還，原核定乃
以決標前一日及南區電信分公司核准退還日為代付押標金及償還日，按月息百分之二
．一核算原告化墊押標金利息收入為一、○二○、二六四元，並以原告漏報系爭利息
收入一、○二○、二六四元，逃漏所得稅一四七、九二九元，違章事證明確，按所漏
稅額一四七、九二九元處一倍罰鍰一四七、九○○元，並無不合，乃未准變更。原告
以南區電信分公司第二工程處土木工程中之後甲局虎尾寮重畫幹管工程工地負責人為
李祥瑞、同一電信公司第一工程處土木管道工程中之篤農局神農村幹配管工程工地負
責人為曾仁財，係謝陳芬香負責之營造關係企業之員工，屬彈性調任之職務，雖渠等
未列報該公司薪資，惟申報於另一關係企業欣德公司，又同一電信公司第一工程處土
木管道工程中之建工局四十期管工程負責人曾興財，亦屬欣德公司之員工，借調幫忙
並無不合理之處云云。訴經財政部訴願決定，以原告借牌予曾興財等二人取得系爭代
墊押標金利息收入之事實，業經謝陳芬香於八十六年一月六日及同年六月十七日在高
雄市調查處就其關係企業借牌予曾興財等二人如何收取佣金及利息之事實詳細說明在
案，要難以其關係企業之欣德公司業已辦理曾興財等二人之薪資扣繳，執為其未向曾
興財等二人收取利息之論據。又行政處分與刑事判決原可各自認定事實，刑事判決所
認定事實及所持法律上之見解，不能拘束行政機關所為之行政處分，所訴本案於高雄
地方法院審理中，不得以未確定之起訴書作為認定其借牌予他人使用之基礎云云，核
不足採，乃予維持。原告不服，提起行政訴訟，訴稱本件原告實際負責人謝陳芬香與
訴外人曾興財等人在調查局之調查筆錄內容屢見瑕疵，而原告等因涉公平交易法聯合
行為之刑事案件，業經高雄地方法院判決無罪。又被告核定原告佣金收入之計算基礎
，捨其認定原告有借牌事實之調查筆錄所載，另行採以工程決標金額為據，計算本件
八十四年度原告佣金收入金額，顯屬矛盾。而被告以南區電信分公司核准退還押標金
日為償還日按月息二．一核算原告八十四年度代墊押標金利息收入，核與先行認定押
標金從工程款中扣回，似應以扣款日為償還日計算利息收入之基礎，互有違背云云。
經查：原告分別借牌予曾興財及曾仁財於八十三年十一月十七日及同年十二月十五日
承包南區電信分公司第一工程處土木管道工程中之建工局四十期幹管工程及篤農局神
農村幹配管工程，業經原告之實際負責人謝陳芬香於八十六年一月六日及同年六月十
七日在高雄市調查處訊問時之調查筆錄承認收取百分之五之牌照稅（費），核與曾興
財及曾仁財於八十六年一月十三日在高雄市調查處之訊問時坦承借牌及支付百分之五
牌照費，李祥瑞於同年月二十二日在高雄市調查處訊問時亦承認借牌情事，均大致相
符，此有該處之調查筆錄在原處分卷可稽。次查謝陳芬香於八十六年一月六日在高雄
市調查處之調查筆錄稱借牌押標金均由其先行代為支付，並以月息二．一分計算，再
從工程款中扣回，亦為借牌者曾興財及曾仁財於八十六年一月十三日在高雄市調查處
訊問時所承認，此亦有該處調查筆錄在卷可憑，原告違章之事實已堪認定。雖原告以
原告實際負責人謝陳芬香與訴外人曾興財等人，因高雄市調查處偵辦黑道王寶興集團
涉嫌圍標工程收取保護費等不法行為，而遭到約談，因身心壓力恐懼，而任由高雄市
調查處編寫約談內容所致，認調查站筆錄不可採乙節，原告並未舉證證明其主張為實
在。按調查局筆錄為公務員職務上所作之公文書，自屬可信，原告上開主張尚乏所據
而無可採。關於押標金及退還情形，經被告於八十六年十一月六日以財高國稅審三字
第八六○五一八一九號函請南區電信分公司提供該公司第一工程處及第二工程處各項
工程存入、退還押標金明細表查核結果，與謝陳芬香提供之資料相同，僅日期不符，
經詢問該公司獲知押標金應由參與投標工程之公司於決標日之前一日以公司名義存入
，若未得標隨即退還，若得標則改為履約保證金，按工程進度分二次退還，原核定乃
以決標前一日及南區電信分公司核准退還日為代付押標金及償還日，按月息二．一分
核算原告八十四年度代墊押標金利息收入為一、○二○、二六四元。雖原告主張代墊
押標金利息依調查筆錄記載應計至指領得工程款代扣日止，不應算至押標金退還日云
云，然原告並未提出任何帳證證明其何時自工程款扣取代墊之押標金，依首揭說明，
被告依查得之資料核定原告之利息所得，自無不合。又曾興財及曾仁財李祥瑞曾於大
華、啟華及欣德公司領取薪資，固有原告提出之所得即扣繳憑單影本可證，惟彼等未
任職於原告公司，則為原告所不爭執，而在他公司任職並非不可能向原告借牌承包工
程。又原告既借牌與他人，以原告公司名義開具發票作為承包工程之憑證，殊為其掩
飾違規行為之必然之方式，是原告所訴均無可採。至原告等所涉違反公平交易法刑事
案件，雖經台灣高雄地方法院以八十六年度訴字第一○六一號判決無罪在案，惟查該
判決係以公平交易法修正後處罰要件有變更為理由而判決無罪，並非認定原告無借牌
與他人之事實，自難持為本件有利於原告之證據。從而被告核定原告非營業收入為三
、○九一、八三五元，發單補徵其當年度營利事業所得稅一四七、九二九元，並依行
為時所得稅法第一百十條第一項規定，按所漏稅額一四七、九二九元處以一倍罰鍰一
四七、九○○元（計至百元止），暨一再訴願決定遞予維持，俱無不合，原告起訴聲
明撤銷，難認有理由，應予駁回。
據上論結，本件原告之訴為無理由，爰依行政訴訟法施行法第二條、行政訴訟法第九
十八條第三項前段，判決如主文。
中    華    民    國      九十      年     十一       月    十六        日
                    最 高 行 政 法 院  第 一 庭
                                審 判 長 法  官      黃  綠  星
                                         法  官      高  啟  燦
                                         法  官      蔡  進  田
                                         法  官      黃  璽  君
                                         法  官      廖  宏  明
右  正  本  證  明  與  原  本  無  異
                                         法院書記官  彭  秀  玲
中    華    民    國      九十      年      十一      月    二十三      日


司法院資訊處製作；財團法人民間司法改革基金會備份。
